# Introduction au tidyverse

## Extensions

Le terme tidyverse est une contraction de tidy (qu’on pourrait traduire par “bien rangé”) et de universe. Il s’agit en fait d’une collection d’extensions conçues pour travailler ensemble et basées sur une philosophie commune.

Elles abordent un très grand nombre d’opérations courantes dans R (la liste n’est pas exhaustive) :
- visualisation
- manipulation des tableaux de données
- import/export de données
- manipulation de variables
- extraction de données du Web
- programmation

Un des objectifs de ces extensions est de fournir des fonctions avec une syntaxe cohérente, qui fonctionnent bien ensemble, et qui retournent des résultats prévisibles. Elles sont en grande partie issues du travail [d’Hadley Wickham](http://hadley.nz/), qui travaille désormais pour [RStudio](https://www.rstudio.com/)
## Installation

```{r,eval=FALSE}
install.packages("tidyverse")
```

Cette commande va en fait installer plusieurs extensions qui constituent le coeur du tidyverse, à savoir :
- [ggplot2](http://rdrr.io/pkg/ggplot2) (visualisation)
- [dplyr](http://rdrr.io/pkg/dplyr) (manipulation des données)
- [tidyr](http://rdrr.io/pkg/tidyr) (remise en forme des données)
- [purrr](http://rdrr.io/pkg/purrr) (programmation)
- [readr](http://rdrr.io/pkg/readr) (importation de données)
- [tibble](http://rdrr.io/pkg/tibble) (tableaux de données)
- [forcats](http://rdrr.io/pkg/forcats) (variables qualitatives)
- [stringr](http://rdrr.io/pkg/stringr) (chaînes de caractères)
De la même manière, charger l’extension avec :
```{r,message=FALSE,eval=TRUE}
library(tidyverse)
```

Chargera l’ensemble des extensions précédentes.

Il existe d’autres extensions qui font partie du [tidyverse](http://rdrr.io/pkg/tidyverse) mais qui doivent être chargées explicitement, comme par exemple [readxl](http://rdrr.io/pkg/readxl) (pour l’importation de données depuis des fichiers Excel).

La liste complète des extensions se trouve sur [le site officiel du tidyverse](https://www.tidyverse.org/packages/)

## tidy data

Le [tidyverse](http://rdrr.io/pkg/tidyverse) est en partie fondé sur le concept de tidy data, développé à l’origine par Hadley Wickham dans [un article de 2014 ](https://www.jstatsoft.org/article/view/v059i10)du Journal of Statistical Software.
Il s’agit d’un modèle d’organisation des données qui vise à faciliter le travail souvent long et fastidieux de nettoyage et de préparation préalable à la mise en oeuvre de méthodes d’analyse.

Les principes d’un jeu de données tidy sont les suivants :

1. chaque variable est une colonne
2. chaque observation est une ligne
3. chaque type d’observation est dans une table différente

Un chapitre  entier sera dédié à tidyr  comment définir et rendre des données tidy avec l’extension tidyr.

Les extensions du [tidyverse](http://rdrr.io/pkg/tidyverse), notamment [ggplot2](http://rdrr.io/pkg/ggplot2) et [dplyr](http://rdrr.io/pkg/dplyr), sont prévues pour fonctionner avec des données tidy

## tibbles

Une autre particularité du tidyverse est que ces extensions travaillent avec des tableaux de données au format [tibble](http://rdrr.io/pkg/tibble/sym/tibble), qui est une évolution plus moderne du classique data frame du R de base. Ce format est fourni est géré par l’extension du même nom [(tibble)](http://rdrr.io/pkg/tibble/sym/tibble), qui fait partie du coeur du tidyverse. La plupart des fonctions des extensions du tidyverse acceptent des data frames en entrée, mais retournent un objet de classe tibble.

Contrairement aux data frames, les tibbles :

- n’ont pas de noms de lignes (rownames)
- autorisent des noms de colonnes invalides pour les data frames (espaces, caractères spéciaux, nombres…) 
- s’affichent plus intelligemment que les data frames : seules les premières lignes sont affichées, ainsi que quelques informations supplémentaires utiles (dimensions, types des colonnes…)
- ne font pas de partial matching sur les noms de colonnes 
- affichent un avertissement si on essaie d’accéder à une colonne qui n’existe pas
Pour autant, les tibbles restent compatibles avec les data frames. On peut ainsi facilement convertir un data frame en tibble avec as_tibble :

```{r}
d <- as.tibble(rownames_to_column(mtcars))
d
```

À l’inverse, on peut à tout moment convertir un tibble en data frame avec as.data.frame :
```{r}
d <- as_data_frame(d)
```
Là encore, on peut convertir la colonne rowname en “vrais” rownames avec column_to_rownames

```{r}
column_to_rownames(d)
```
Là encore, on peut convertir la colonne rowname en “vrais” rownames avec column_to_rownames :
```{r}
column_to_rownames(as.data.frame(d))
```

